臺灣嘉義地方法院刑事裁定
111年度聲字第465號
聲明異議人  
即受刑  人  林文慶


上列聲明異議人即受刑人因公共危險案件聲明異議，本院裁定如
下:
    主    文
聲明異議駁回。
    理    由
一、聲明異議意旨略以：其因酒後駕車公共危險案件，經臺灣嘉
    義地方檢察署(下稱嘉義地檢署)檢察官不准予易科罰金，然
    其有1個女兒就讀高一，需要其工作賺錢供應女兒生活費及
    學費，請給予其自新機會，以後不會再喝酒等語。
二、受刑人或其法定代理人或配偶以檢察官執行之指揮為不當者
    ，得向諭知該裁判之法院聲明異議；法院應就疑義或異議之
    聲明裁定之，刑事訴訟法第484條、第486條分別定有明文。
    又犯最重本刑為5年以下有期徒刑以下之刑之罪，而受6月以
    下有期徒刑或拘役之宣告者，得以新臺幣(下同)1,000元、2
    ,000元或3,000元折算1日，易科罰金；但易科罰金，難收矯
    正之效或難以維持法秩序者，不在此限，刑法第41條第1項
    亦有明定。依其立法理由，易科罰金之制度旨在救濟短期自
    由刑之流弊，性質屬於易刑處分，故在裁判宣告條件上不宜
    過於嚴苛，至於個別受刑人如有不宜易科罰金之情形，在刑
    事執行程序中，檢察官得依現行條文第1項但書之規定，審
    酌受刑人是否具有「確因不執行所宣告之刑，難收矯正之效
    ，或難以維持法秩序」等事由，而為准許或駁回受刑人易科
    罰金之聲請，更符合易科罰金制度之意旨。是以，有期徒刑
    或拘役得易科罰金之案件，法院所諭知者僅係如易科罰金時
    之折算標準而已，至於是否准予易科罰金，依刑事訴訟法第
    457條之規定，賦予執行檢察官視個案具體情形得予裁量之
    權能，亦即執行檢察官得考量受刑人之實際情況，是否有難
    收矯正之效或難以維持法秩序，以作為其裁量是否准予易科
    罰金之憑據，非謂一經判決宣告易科罰金之標準，檢察官即
    應為易科罰金之處分。又所謂「難收矯正之效」及「難以維
    持法秩序」，乃立法者賦與執行檢察官得依具體個案，考量
    犯罪特性、情節及受刑人個人特殊事由，審酌應否准予易科
    罰金之裁量權，檢察官就此項裁量權之行使，僅於發生裁量
    瑕疵之情況時，法院始有介入審查之必要，倘檢察官之執行
    指揮已就刑法第41條第1項但書所指情形妥為考量，則難認
    其裁量權之行使有何違法或不當可言。易言之，執行檢察官
    就受刑人是否確因易科罰金，有難收矯正之效，或難以維持
    法秩序之情事，有判斷之權限，法院僅得審查檢察官為刑法
    第41條第1項之裁量時，其判斷之程序有無違背法令、事實
    認定有無錯誤、其審認之事實與刑法第41條第1項之裁量要
    件有無合理關連、有無逾越或超過法律規定之範圍等問題外
    ，原則上不宜自行代替檢察官判斷受刑人是否有上開情事，
    即僅於檢察官上開裁量權之行使，有前述未依法定程序進行
    裁量，超越法律授權裁量範圍等情事時，法院始有介入審查
    之必要（最高法院106年度台抗字第905號裁定意旨參照）。
三、經查：
　㈠聲明異議人因不能安全駕駛之公共危險罪案件，經本院以111
    年度嘉交簡字第254號判決判處有期徒刑5月，於民國111年5
    月10日確定，經嘉義地檢署檢察官以111年度執字第1564號
    案件執行。又檢察官審酌聲明異議人係酒駕犯罪經查獲3犯
    以上，且1年內查獲2次酒駕犯罪，及本件為第4犯，對公共
    安全有具體危險，認不入監服刑，難收矯正之效或難以維持
    法秩序，而不准易科罰金及易服社會勞動，並傳喚聲明異議
    人於111年7月12日到庭執行，其執行案件進行單上註明不准
    易科罰金，須入監服刑，此經本院調閱嘉義地檢署111年度
    執字第1564號卷宗核閱無訛，且有臺灣高等法院被告前案紀
    錄表在卷可稽，此部分之事實，堪以認定。　
　㈡聲明異議人前因不能安全駕駛致交通危險罪案件，經本院以9
    2年度交簡字第514號判決判處拘役40日確定，於92年7月2日
    易科罰金執行完畢；又因不能安全駕駛致交通危險罪案件，
    經本院以107年度嘉交簡字第851號判決判處有期徒刑3月確
    定，於107年8月10日易科罰金執行完畢；另因不能安全駕駛
    致交通危險罪案件，經本院以108年度嘉交簡字第1258號判
    決判處有期徒刑4月確定，於109年1月13日易科罰金執行完
    畢；復因不能安全駕駛致交通危險罪案件，經嘉義地檢署於
    111年5月9日以111年度偵字第5037號受理並送調解報結，此
    有臺灣高等法院被告前案紀錄表附卷足憑，可知聲明異議人
    於本案前已有3次同為不能安全駕駛致交通危險之犯行，且
    檢察官於執行本案前之酒後駕車犯行時，均給予聲明異議人
    易科罰金之機會，聲明異議人仍未記取教訓，於本案又飲用
    酒類後駕駛車輛上路，甚且於本案111年5月10日判決確定前
    ，於111年5月9日又因不能安全駕駛罪案件經嘉義地檢署檢
    察官受理偵查，顯見聲明異議人一再重複為對道路交通具潛
    在危險之酒後駕車犯行，可徵其反覆實行酒後駕車犯行之傾
    向，顯未因前案拘役、有期徒刑易科罰金之執行而有所警惕
    ，易科罰金實難收矯正之效，本院審酌上情，認檢察官以前
    開事由不准聲明異議人易科罰金之聲請，業已依本案個案之
    具體情形予以考量，所考量之情事符於本案個案事實，並未
    逾越法律授權、專斷或有將與事件無關之因素考慮在內等濫
    用權力之情事，難認有何執行指揮違法或不當之情形。
　㈢聲明異議人雖以其有1女就讀高一，需要其工作賺錢供應女兒
    生活費及學費，請給予其自新機會等語；惟現行刑法第41條
    第1項有關得易科罰金之規定，已刪除「受刑人因身體、教
    育、職業、家庭等事由，執行顯有困難」之規定，亦即執行
    檢察官考量是否准受刑人易科罰金、易服社會勞動時，已不
    須考量受刑人是否因身體、教育、職業、家庭等事由致執行
    顯有困難，而僅須考量受刑人如不接受有期徒刑或拘役之執
    行，是否難收矯正之效，或難以維持法秩序，以作為其裁量
    是否准予易科罰金或易服社會勞動之依據，是聲明異議人縱
    有前揭家庭因素存在，與檢察官判斷准許或駁回聲明異議人
    易刑之聲請，並無何關聯，聲明異議人此部分所述為真，仍
    不足以推翻上開檢察官本於職權所為之判斷。
　㈣綜上所述，檢察官以聲明異議人酒駕犯罪因查獲3犯以上，1
    年內查獲2次酒駕犯罪，本件為第4犯為由，認不入監服刑，
    難收矯正之效或難以維持法秩序，故不准聲明異議人易科罰
    金之聲請，本院審酌後認檢察官執行之指揮已依法定程序進
    行裁量，並未超越法律授權裁量範圍，核屬適當，職是，本
    案聲明異議為無理由，應予駁回。
四、依刑事訴訟法第486條，裁定如主文。
中　　華　　民　　國　　111 　年　　6 　　月　　29　　日
　　　　　　　　　刑事第六庭  法　官　林富郎
上列正本證明與原本無異。
如不服本裁定，應於裁定送達後5日內向本院提出抗告狀（應附
繕本）。
中　　華　　民　　國　　111 　年　　6 　　月　　29　　日
                              書記官  陳雪鈴